臺灣臺北地方法院民事簡易判決
109年度北簡字第19942號
原      告  陳永松  

訴訟代理人  何宗翰律師
複代理人    徐子評律師
被      告  裕融企業股份有限公司

法定代理人  嚴陳莉蓮
訴訟代理人  季佩芃律師
            陳榮光  


上列當事人間請求確認本票債權不存在事件，於中華民國111年1
月26日言詞辯論終結，本院判決如下：
    主  文
確認被告持有如附表所示之本票，對原告之本票及利息債權不存
在。
訴訟費用新臺幣柒仟陸佰元由被告負擔。
    事實及理由
壹、程序事項
　　按確認法律關係之訴，非原告有即受確認判決之法律上利益
    者，不得提起之，民事訴訟法第247條第1項定有明文。所謂
    即受確認判決之法律上利益，係指法律關係存否不明確，原
    告主觀上認其在法律上之地位有不安之狀態存在，此種不安
    之狀態，能以確認判決將之除去者而言。經查，原告主張被
    告持有原告所簽發如附表所示之本票（下稱系爭本票），並
    持以向本院聲請裁定准許強制執行，經本院以102年度司票
    字第11510號民事裁定（下稱系爭本票裁定）准許之事實，
    為兩造所不爭執，且經本院依職權調取該本票裁定民事卷宗
    ，查核無訛。系爭本票既由被告持有且已行使票據權利，而
    原告否認該本票上債權，顯然兩造就系爭本票債權存在與否
    已發生爭執，如不訴請確認，原告在私法上之地位將有受侵
    害之危險，則原告提起本件確認本票債權不存在之訴，即有
    確認之法律上利益。
貳、實體方面
一、原告主張：被告持有系爭本票，且經聲請鈞院裁定准予強制
    執行，惟系爭本票並非原告所簽發，系爭本票上之發票人簽
    名筆跡與原告筆跡不符，且其上所填載之身分證字號亦非原
    告本人所書寫，為此提起本件訴訟，並聲明：確認被告持有
    系爭本票，對原告之本票及利息債權不存在。
二、被告則以：原告於民國101年5月9日向被告申辦消費借貸契
    約，用以購買車牌號碼0000-00車輛（廠牌：BMW，車型：53
    0I，下稱系爭車輛），並以系爭車輛設定動產抵押及簽立系
    爭本票予被告以供擔保。本件簽約時，業經對保人即證人黃
    生鴻遵守對保程序確認過原告身分，縱原告仍主張係第三人
    無權代理所冒簽，但原告曾主動電詢被告尚欠款項，表示要
    清償債務，也可推知原告有承認債務之意思表示等語，資為
    抗辯。並聲明：原告之訴駁回。
三、本院得心證理由
  ㈠按支票為無因證券，僅就支票作成前之債務關係，無庸證明
    其原因而已。至該支票本身是否真實，即是否為發票人所作
    成，即應由支票債權人負證明之責，此觀民事訴訟法第277
    條規定之法理至明（最高法院50年度台上字第1659號判例意
    旨參照）。
  ㈡經查，本件經本院將系爭本票暨授權書（101年8月9日）、債
    權讓與暨動產抵押契約（101年8月9日）、原告庭書筆跡文
    件、桃園區戶政事務所103年6月9日補領國民身分證申請書
    （103年6月9日、104年2月26日）、99年9月13日印鑑證記證
    明申請書（99年9月13日、100年1月25日、100年11月25日、
    101年11月1日、101年11月8日、102年9月3日）印鑑證記證
    明申請、95年6月6日臺灣中小企業銀行南崁分行活期儲蓄存
    款印鑑卡、臺灣企銀存款往來申請書暨約定書、102年1月7
    日臺北富邦銀行中正分行印鑑卡、87年4月中華郵政股份有
    限公司儲金儲戶立帳申請書、郵政存簿/定期/綜合儲金儲戶
    申請變更帳戶事項申請書（97年5月16日、100年10月26日）
    、101年8月13日票號CH237795本票1紙及和解書2紙、100年1
    月21日中國信託商業銀行開戶申請書、印鑑卡、104年5月15
    日和解書、94年7月19日合作金庫銀行慈文分行活期儲蓄存
    款印鑑卡、101年5月7日第一商業銀行總行one悠遊聯名卡申
    請書、99年10月28日第一商業銀行大湳分行各類存款開戶暨
    往來業務項目申請書、臺灣新北地檢署107年度偵字第33478
    號卷，送請法務部調查局及內政部警政署刑事警察局鑑定其
    上「陳永松」簽名之異同，鑑定結果均認為：無法認定（見
    本院卷第267、419頁）。
  ㈢被告所舉證人即對保人黃三鴻固到庭證述：本件對保是我經
    手的，依照對保流程必須要核對客人身份，並讓客人簽名，
    但因為是101年的案子，我不記得有無看過到庭的原告，也
    記不清楚是否有讓他親自簽名，但應該都是依照流程進行，
    當時沒有要求對保時需錄影或錄音等語（見本院卷第540-54
    1頁），證人既無法確認系爭本票是否由原告親自簽名，自
    難作為有利於被告之認定。又原告雖曾於109年8月6日致電
    被告詢問系爭車輛貸款一事，惟觀諸錄音譯文（見本院卷第
    77頁），原告僅係詢問欠款金額及一次結清之款項，對話內
    容並未提及系爭本票，原告並未承認系爭本票為其所親簽，
    參以原告於107年10月15日對訴外人吳鮮家提起背信告訴時
    即主張系爭車輛係吳鮮家未經原告同意即用原告名義購買，
    吳鮮家於該案偵查中亦不否認系爭車輛係因公司有購車需求
    ，伊以原告名義所購買，經本院調閱臺灣新北地方檢察署10
    7年度偵字第33478號卷宗，核閱屬實，則購車時所簽發之系
    爭本票是否確為原告所簽發，確屬可疑，再從原告嗣後於10
    4年5月15日與吳鮮家達成和解時，特別要求在和解書上註明
    「備註：另有二部車子，車號000000（即系爭車輛）、7651
    -K7，要另處理車貸及違規罰單、稅金」（見本院卷第33頁
    ），應認原告主張：因吳鮮家在未告知原告之情形下，私自
    以原告名義購買系爭車輛，並向被告進行貸款，直至被告致
    電催收始知悉，原告係為確認吳鮮家處理進度、尚有積欠貸
    款幾何，方致電予被告進行確認等語非虛，尚難僅憑原告曾
    致電被告詢問貸款餘額，遽認原告有承認系爭本票債務之表
    示。本件經送鑑定結果，既無法證明原告「陳永松」之簽名
    為真正，被告復未能提出其他證據為佐，本件在別無其他證
    據佐認下，自難逕認系爭本票係原告所簽發，原告自不負發
    票人之責任，原告主張被告就其持有之系爭本票，對原告票
    據債權不存在，洵屬可取。
四、綜上所述，原告以系爭本票非原告所簽發為據，請求確認被
    告所執系爭本票，對原告之本票及利息債權不存在，為有理
    由，應予准許。
五、本件事證已臻明確，兩造其餘攻擊防禦方法，於本判決結果
    不生影響，爰不一一論述，併此敘明。
六、訴訟費用負擔之依據：民事訴訟法第78條。本件訴訟費用額
    ，依後附計算書確定如主文第2項所示金額。
中　　華　　民　　國　　111 　年　　2 　　月　　22　　日
                  臺北簡易庭    法  官  葉藍鸚
附表：
發票人 發票日 到期日 票面金額（新臺幣） 備註 陳永松 101年8月9日 102年8月10日 70萬元 即本院102年度司票字第15510號民事裁定之本票 

訴訟費用計算書
項　　    目               金　額（新臺幣）　　   備　註
第一審裁判費   　 　　     7,600元
合　　　　計　　　         7,600元
以上正本係照原本作成。
如不服本判決，應於判決送達後20日內向本庭提出上訴狀（須按
他造當事人之人數附繕本）。如委任律師提起上訴者，應一併繳
納上訴審裁判費。
中　　華　　民　　國　　111 　年　　2 　　月　　22　　日
                                書記官  林錫欽